【裁判字號】    99,監,225
【裁判日期】    990929
【裁判案由】    選任受監護人特別代理人
【裁判全文】
臺灣士林地方法院民事裁定               99年度監字第225號
聲  請  人  甲○○
上列聲請人聲請選任受監護人特別代理人事件，本院裁定如下：
    主  文
選任乙○○（女，民國○○○年○月○○○日生，身分證統一編
號：Ｚ000000000號）於甲○○將其所有坐落汐止市○
○段北港口小段一一五之九地號、同小段一一八地號土地及其上
建物（門牌號碼：臺北縣汐止市○○街三十八號一樓）之應有部
分移轉登記與受監護人李淑芳（女，民國○○○年○月○○日生
，身分證統一編號：Ｚ000000000號）之事宜，為受監
護人李淑芳之特別代理人。
聲請程序費用新臺幣壹仟元由聲請人負擔。
    理  由
一、按監護人於監護權限內，為受監護人之法定代理人。監護人
    之行為與受監護人之利益相反或依法不得代理時，法院得因
    監護人、受監護人、主管機關、社會福利機構或其他利害關
    係人之聲請或依職權，為受監護人選任特別代理人。民法第
    1098條定有明文。又該條第2 項所定「依法不得代理」係採
    廣義解釋，包括民法第106 條禁止自己代理或雙方代理之情
    形，以及其他一切因利益衝突，法律上禁止代理之情形而言
    。
二、本件聲請意旨略以：聲請人為受監護人李淑芳之兄，並擔任
    李淑芳之監護人，為照顧李淑芳未來生活，希望將聲請人所
    有坐落汐止市○○段北港口小段115-9 地號、同小段118 地
    號土地及其上建物（門牌號碼：臺北縣汐止市○○街38號 1
    樓）之應有部分（權利範圍各為1/8 、1/10,000及1/2 ），
    移轉登記與李淑芳，惟因依法不得代理，爰聲請為李淑芳於
    辦理上開房地移轉登記事宜選任特別代理人等語。
三、經查，聲請人主張之上開事實，業據其提出戶籍謄本、土地
    所有權狀、建物所有權狀、土地登記謄本、建物登記謄本等
    為證，復經本院依職權調閱本院83年度禁字第8 號民事卷宗
    查核屬實。聲請人既為移轉上開房地之應有部分與受監護人
    李淑芳，復又為李淑芳之監護人，若仍由聲請人代理李淑芳
    受讓上開房地，將造成自己代理之情形，依法應屬不得代理
    ，而有為李淑芳選任特別代理人之必要。又聲請人既為李淑
    芳之兄，屬利害關係人，自得提出本件聲請。本院審酌利害
    關係人乙○○係李淑芳之阿姨，彼此間應具有一定之信賴關
    係，且乙○○復已到庭陳明願擔任李淑芳本件之特別代理人
    等語明確（見本院99年9 月28日非訟事件筆錄），況本件聲
    請人係欲將上開房地移轉登記與李淑芳，對李淑芳而言並無
    任何負擔或不利之情形，從而應認選任乙○○擔任本件受監
    護人李淑芳之唐之特別代理人，係屬適當，爰裁定如主文所
    示。又本件特別代理人就任後，應依法並為保護李淑芳之最
    佳利益，以善良管理人之注意義務執行其職務，併予敘明。
四、依非訟事件法第21條第1 項，裁定如主文。
中    華    民    國    99    年    9     月    29    日
                  家事庭  法  官  郭躍民
以上正本證明與原本無異。
如對本裁定抗告，應於裁定送達後10日內向本院提出抗告狀。
中    華    民    國    99    年    9     月    29    日
                          書記官  方蘭芬

司法院資訊處製作；財團法人民間司法改革基金會備份。
